【裁判字號】    98,矚上重訴,60
【裁判日期】    981217
【裁判案由】    貪污治罪條例等
【裁判全文】
臺灣高等法院刑事裁定              98年度矚上重訴字第60號
上   訴   人  最高法院檢察署特別偵查組檢察官
上訴人即被告  丙○○
選 任 辯護人  鄭文龍律師
              洪貴律師
              石宜琳律師
上列上訴人因被告違反貪污治罪條例等案件，不服臺灣臺北地方
法院95年矚重訴字第4 號、97年度矚重訴字第1 號、98年度矚訴
字第2 號，中華民國98年9 月11日判決（起訴案號：臺灣臺北地
方法院檢察署95年度偵字第23708 號、最高法院檢察署特別偵查
組97年度特偵字第3 、12、13、14、15、17、18、19、22、23、
24、25號，追加起訴案號：最高法院檢察署98年度特偵字第3 號
、臺灣臺北地方法院檢察署95年度蒞字第19803 號，移送併辦審
理案號：最高法院檢察署97年度特偵字第3 、13、19、25號），
提起上訴，因審判中羈押期間即將屆滿，本院裁定如下：
    主  文
丙○○羈押期間，自民國九十八年十二月二十四日起延長貳月。
    理  由
一、上訴人即被告丙○○（以下簡稱被告）前經本院於民國98年
    9 月24日訊問後，本院審酌被告所涉公務員侵占公有財物、
    公務員利用職務上之機會詐取財物、公務員對於職務上行為
    收受賄賂等罪之犯罪嫌疑重大，被告及其家屬於海外尚存有
    鉅額資金、有隱匿資金之舉，該等資金堪保被告如潛逃海外
    時之優渥生活及保障無虞，以及被告熟稔外交管道，較一般
    人更為知悉潛逃方法等情，另審酌原審對被告量處無期徒刑
    之重刑，更諭知追繳鉅額犯罪所得，益增被告逃避法院裁判
    之可能性，堪認有逃亡之虞，又原審認被告所涉貪污治罪條
    例第4 條第1 項第1 款之侵占公有財物罪、貪污治罪條例第
    5 條第1 項第2 款之利用職務上之機會詐取財物罪及同條項
    第3 款之公務員對於職務上行為收受賄賂罪，均為最輕本刑
    5 年以上有期徒刑之重罪，非予羈押，顯難進行審判或將來
    之執行，而有羈押之必要，於同日執行羈押。嗣被告不服上
    開羈押裁定提起抗告，經最高法院於98年10月8 日裁定撤銷
    發回本院，本院於同日訊問被告後，仍認為：被告經原審法
    院判處貪污治罪條例第4 條第1 項第1 款之公務員侵占公有
    財物、同條例第5 條第1 項第2 款之公務員利用職務上之機
    會詐取財物（以上均為國務機要費案部分）、同條例第5 條
    第1 項第3 款之公務員對於職務上行為收受賄賂（龍潭購地
    案、丑○○賄賂案部分）等6 罪；並經原判決敘明認定被告
    犯罪之依據及理由，堪認被告犯罪嫌疑確屬重大；且被告所
    涉上開罪名，最輕本刑為7 年以上有期徒刑，其中貪污治罪
    條例第4 條第1 項第1 款之罪，最重本刑更為無期徒刑，均
    屬刑事訴訟法第101 條第1 項第3 款規定之重罪；原判決對
    被告所涉上開6 罪，復分別量處重刑，並定其應執行刑為無
    期徒刑，核與刑事訴訟法第101 條第1 項第3 款羈押之要件
    相符。再參以卷證所示，被告與其配偶即同案被告甲○○共
    同涉犯前揭等罪，犯罪所得由被告之家人以眾多帳戶，經由
    繁複程序匯往國外，且被告於95年12月6 日得悉澤西島金融
    情報中心經由艾格蒙聯盟安全網路通報其家人涉有洗錢疑慮
    後，其家人仍有於海外銀行開戶、設立紙上信託公司用以開
    設銀行帳戶、轉匯各掌控之海外銀行帳戶資金等舉措；被告
    於97年1 月31日或2 月1 日某時得悉開曼群島金融情報中心
    因上開資金轉匯而函請我國調查局洗錢防制中心提供相關個
    人基本資料後，旋聯繫前總統府資政寅○○，將其家人於海
    外帳戶內尚未遭凍結之資金，分散匯入寅○○提供之4 個海
    外帳戶，及本件尚有未查悉或未扣得之鉅額資產等情，足徵
    被告及其家人仍有隱匿資金之舉。另參酌被告曾主張以總統
    身份，參與多項機密外交，故認其有與海外政府或民間人士
    以機密方式接觸之機會，較一般人熟稔外國政府或通往國外
    之管道。且被告因卸任總統身分所享之安全護衛，係基於禮
    遇及保護之目的，非為監管之目的而設，更無通報司法機關
    之權責。衡以被告曾任總統之影響力及其家人目前在國外之
    資產，足認其如赴國外，仍可享有優渥生活；相較於被告於
    本案忍受訟爭之累，甚或可能面臨刑罰、執行重罪之可能性
    ，被告逃匿之可能性極高，本件有事實足認被告有逃亡之虞
    ，核與刑事訴訟法第101 條第1 項第1 款羈押之要件相符。
    復參諸被告曾任總統8 年，卸任之後，仍具有相當之影響力
    ，且有相當資產及人脈可供其利用，被告於本案偵審中，復
    主張本案為政治事件，非無藉端尋求政治庇護或利用其影響
    力阻礙本案審判進行之可能，將來如獲判重刑，被告亦可能
    利用各種方法阻礙刑罰之執行。本院參諸被告人權保障及公
    共利益之均衡維護，認被告於現階段之訴訟程序中，尚難有
    何羈押以外之方法代替之，非予羈押，顯難進行後續之審判
    或刑罰之執行，而有羈押之必要，非予羈押，顯難進行審判
    或刑罰之執行，於民國98年10月9 日凌晨再度裁定羈押，被
    告不服又提起抗告，業經最高法院以98年度台抗字第689 號
    駁回在案。查被告自98年9 月24日起，始終為本院羈押中，
    其羈押期間應賡續計算，而於98年12月23日屆滿3 月。
二、本院就本件被告部分，業經多次開庭聽取被告就本案之上訴
    意旨、證據能力、證據方法之意見及案件暨證據之爭點，甫
    就準備程序踐行完畢。於準備程序中，本院依被告之聲請，
    調閱關於壬○○、許陽明、許添財等人所涉特別費案件卷證
    、李登輝前總統任職期間使用國務機要費之相關單據、帳冊
    、原審法院審理時所有併案過程之相關文件資料（包含併案
    簽呈、併案意見、審核小組之開會紀錄、出席名單、會議決
    議等），並向中央選舉委員會函查被告及同案被告甲○○參
    選公職所獲得之選舉補助款之情形，除部分調閱之卷證尚未
    回覆外，其餘已獲覆之證據資料，尚待於審判程序時，由當
    事人進行辯論。又被告於準備程序中復聲請傳訊證人蔡朝明
    、辛○○、申○○、辰○○、午○○、卯○○、乙○○、戊
    ○○、丁○○、寅○○、亥○○、酉○○、癸○○、子○○
    、巳○○、洪裕宏、陳菊、未○○、戌○、庚○○、己○○
    等21人及兩位涉及機密外交事項之證人，共計23名證人，猶
    待審判程序進行交互詰問及調查，須藉由直接審理及言詞審
    理使本院形成心證，以利訴訟程序之進行。茲被告於本案羈
    押之3 個月期間，即將屆至，本院經於98年12月11日訊問被
    告後，認原羈押原因仍未消滅。被告及其辯護人雖以：被告
    遭受羈押，辯護人無法順利提供相關訴訟資料，且受監所與
    被告會面時間之限制，無從與被告充分討論案情，而被告所
    處舍房空間不足以堆放相關卷證等情，影響被告之訴訟防禦
    權，請求釋放被告等語。惟查，本件被告業已委任三位律師
    共同為其辯護，其於看守所接見辯護人之時間，早於原審審
    理時，即已解除限制，觀諸卷附之臺北看守所所製作「陳前
    總統辯護人接見時間登記簿」備註欄載明「本所辦理律師接
    見時間未加限制」一詞自明（參原審接見資料卷一）；另本
    案卷證資料，除涉及國家機密者，應遵守國家機密保護法之
    規定辦理，已以不公開之方式，當庭提示予被告、辯護人並
    告以要旨外，本院為保障被告之訴訟權，業依刑事訴訟法第
    33條之規定，同意辯護人隨時向本院聲請檢閱卷宗及證物，
    並得抄錄、攝影，是被告之辯護依賴權應已獲得充分之保障
    。被告及辯護人上開有關羈押之辯解，仍不足以影響本院對
    於羈押之決定。綜之，本院認被告犯罪嫌疑重大，有刑事訴
    訟法第101 條第1 項第1 款、第3 款之羈押事由，非予羈押
    ，顯難進行審判或刑罰之執行，而有繼續羈押之必要，應自
    98年12月24日起，延長羈押2 月，爰依刑事訴訟法第108 條
    第1 項、第5 項，裁定如主文。
中    華    民    國    98    年    12    月    17    日
                  刑事第十九庭審判長法  官  鄧振球
                                    法  官  潘翠雪
                                    法  官  彭幸鳴
以上正本證明與原本無異。
如不服本裁定，應於收受送達後5 日內向本院提出抗告狀。
                                    書記官  陳靜姿
中    華    民    國    98    年    12    月    17    日


司法院資訊處製作；財團法人民間司法改革基金會備份。
